臺灣新北地方法院民事判決
111年度訴字第1774號
原      告  賴逸文  
被      告  方敏鳳  
            陳振源  
共      同
訴訟代理人  羅凱正律師
            黃子盈律師

上列當事人間請求損害賠償事件，經本院於民國111年8月25日言
詞辯論終結，判決如下：
    主  文
原告之訴駁回。
訴訟費用由原告負擔。
    事實及理由
一、原告主張：
  ㈠原告於民國111年1月7日以新臺幣（下同）1060萬元向被告方
    敏鳳購買其所有坐落新北市○○區○○段000地號土地（應有部
    分1/5）及其上同段935建號門牌號碼新北市○○區○○路0段00
    巷00號3樓房屋（權利範圍1/1，下稱系爭房屋）（下合稱系
    爭不動產），由被告陳振源擔任賣方代理人與原告簽約（下
    稱系爭買賣契約），原告亦因此支出20萬元仲介費予仲介公
    司，即本件原告共支出1080萬元才購得系爭不動產。系爭買
    賣契約簽署後，原告已將買賣價金如數交付賣方，賣方亦於
    111年2月24日將系爭房屋點交予原告。詎原告於受點交後，
    僅20日即被主管機關通知報拆。系爭買賣契約書多達35頁，
    其上雖有記載違章風險，但簽約時速度很快，契約一直翻一
    直蓋，原告心想是定型化契約，僅看金額是否正確，其餘未
    看，原告承認有疏失，但被告方敏鳳知情却未詳細說明自隔
    4間套房沒有申請（沒有附合格證明書），且特別高價買，
    被告陳振源代理賣方簽約時，也沒有告知。依規定96年以後
    公寓自隔套房應經主管機關核准，被告方敏鳳未經主管機關
    許可擅自將系爭房屋隔成4間套房，以致系爭房屋違反市政
    府套房專案，原告為配合市政府維護公共安全及消防安全，
    而拆除回復為1間廁所，造成原告重大損失，實屬嚴重瑕疵
    。被告方敏鳳知情而不告知，將此違法房屋賣予原告。原告
    購買系爭不動產已將積蓄花盡且尚欠購屋貸款，又需反覆處
    理，拆除工程浩大，致原告身心受到極大痛苦，頭髮瞬間變
    白，沒錢請律師，將心比心角色兌換，被告會願意花1000萬
    元（貸款700萬元）來買有風險的房屋嗎？考量原告拆除後
    每月減少1萬元租金收益，6年共損失租金72萬元；拆除重建
    工程費60萬元；精神受損50萬元等情，原告請求減少系爭買
    賣契約價金182萬元，減少價金後，被告已無法律上原因向
    原告收受182萬元價金，爰本於不當得利法律關係請求被告
    返還原告182萬元。
　㈡併為聲明：被告應給付原告182萬元。
二、被告抗辯：
　㈠被告方敏鳳於出售系爭不動產予原告前，於標的物現況說明
    書第42項「是否知悉本標的室內格局曾變更」項下勾選「是
    」，賣方代理人被告陳振源於說明欄註記「改4套房」，原
    告並在旁簽名確認。另系爭買賣契約第17條其中第9項至26
    項為個別磋商條款，其中第15項約明「本物件因室內格局曾
    變動，該變動程序若屬未依合法建管程序辦理者，則日後有
    被要求恢復原狀之風險。對此買方確已知悉。」，並經原告
    於增補條款最後再次簽名確認。再者系爭買賣契約所附不動
    產說明書產權調查表亦重申「本物件因室內格局曾變動，該
    變動程序若屬未依合法建管程序辦理者，則日後有被要求恢
    復原狀之風險。」。且本件原告於購屋前亦曾到現場確認並
    詳細詢問被告系爭4間套房出租狀況。顯見原告對於系爭房
    屋日後有被建管單位要求恢復原狀之風險清楚知悉，仍在慎
    重、理性考慮下，決定向被告購買系爭不動產，被告並無任
    何違反契約義務或債務不履行情事。原告指摘簽約時速度快
    ，其未細看定型化契約條款；及被告知情確未詳細說明4間
    套房違法未經申請云云，與事實不符，並無可採。即本件賣
    方既於締約前如實揭露系爭房屋隔成4間套房之事實，並告
    知系爭房屋因格局變動日後有可能有被建管單位要求慎復原
    狀之風險，原告自難以系爭買賣標的有瑕疵為由，請求被告
    減少價金，並返還已收價金182萬元。
　㈡併為答辯聲明：原告之訴駁回。
三、兩造不爭執之事項：
　㈠原告於111年1月7日以總價1060萬元向被告方敏鳳購買其所有
    系爭不動產，並由被告陳振源擔任賣方代理人與原告簽約，
    原告亦因此支出20萬元仲介費予仲介公司；系爭買賣契約簽
    署後，原告已將買賣價金全數交付賣方，系爭房屋則已於11
    1年2月25日前由賣方點交予原告等情，並有系爭買賣契約書
    （詳被證3）、交屋稅款分算表（詳本院卷第137頁）附卷可
    佐。
　㈡被告方敏鳳於出售系爭不動產予原告前，於標的物現況說明
    書第42項「是否知悉本標的室內格局曾變更」項下勾選「是
    」，賣方代理人被告陳振源於說明欄註記「改4套房」，原
    告並在旁簽名確認等情，並有標的物現況說明書（詳被證1
    ）附卷可佐。
　㈢系爭買賣契約第17條其中第9項至26項為個別磋商條款，其中
    ：第11項約明「本物件因目前無法使用新北市政府違建查詢
    系統，故無法得知有無違建查報資料，簽約時出賣人已再次
    確認並無違建查報資料。」；第15項約明「本物件因室內格
    局曾變動，該變動程序若屬未依合法建管程序辦理者，則日
    後有被要求恢復原狀之風險。對此買方確已知悉。」；並經
    原告於增補條款最後再次簽名確認（詳本院卷第112至114頁
    ）。
　㈣系爭買賣契約所附不動產說明書（簽約時買方收執副本乙份
    ，除交原告閱覽外，並由仲介業務員古宗正解說），關於產
    權調查表記載「本物件因室內格局曾變動，該變動程序若屬
    未依合法建管程序辦理者，則日後有被要求恢復原狀之風險
    。」（詳本院卷第125至127頁）。
　㈤系爭房屋於111年3月15日因人民陳情涉有未經許可擅自變更
    不符建築法等相關規定情事，經新北市政府工務局於111年4
    月6日以新北工使字第1110629480號函通知原告，訂於111年
    4月15日至現場勘查等情，並有新北市政府工務局函（詳本
    院卷第135至136頁）附卷可佐。
　㈥原告於111年5月11日以系爭房屋3間廁所違規已派員拆除改善
    為由，提出陳述書及拆除照片通知新北市政府工務局等情，
    並有陳述書（詳本院卷第35頁）、照片（詳本院卷第31至32
    頁）及新北市政府工111年5月13日新北工使字第1110896314
    號函（詳本院卷第33至34目頁）在卷可憑。
四、按買賣因物有瑕疵，而出賣人依民法第354條至第358條之規
    定應負擔保之責者，為保護買受人之利益，買受人固得退還
    原物而解除買賣契約，亦得受領其物而請求減少價金。惟依
    買賣之情形，解除契約顯失公平者，為兼顧出賣人之利益，
    買受人僅得請求減少價金，以免出賣人因此受有重大損失。
    所謂物之瑕疵，係指存在於物之缺點而言。凡依通常交易觀
    念，或依當事人之約定，認為物應具備之價值、效用或品質
    而不具備者即為有瑕疵（最高法院90年度台上字第1460號裁
    判意旨參照）。次按物之出賣人就出賣標的物所負物之瑕疵
    擔保責任，以該瑕疵於「危險移轉時」存在者為限，此觀民
    法第354條規定自明。倘瑕疵係於危險移轉後，始行發生，
    即非出賣人應負物之瑕疵擔保責任範疇（最高法院95年度台
    上字第951號裁判意旨參照）。
　㈠被告抗辯：原告於向被告方敏鳳買受系爭房屋前，即知悉系
    爭房屋室內格局曾變更，改為4間套房；系爭買賣契約簽署
    時，亦就系爭房屋因格局曾變動，日後可能有要被恢復原狀
    之風險，買方確已知悉一事，於個別磋商條款第17條第15項
    約明；且系爭買賣契約所附不動產說明書重申系爭房屋因格
    局曾變動，日後可能有要被恢復原狀之風險等語，業據提出
    與其所述相符之物狀況說明書、系爭買賣契約、不動產說明
    書為佐，可認屬實。由原告於買受系爭房屋前，已明知悉系
    爭房屋室內格局曾變更，改為4間套房一事，自難認賣方交
    付原告將室內改為4間套房之系爭房屋，不符當事人約定品
    質，而屬具瑕疵之物。再由經仲介人員解說之不動產明書及
    系爭買賣契約個別磋條款均就系爭房屋因格局曾變動，日後
    可能有要被恢復原狀之風險一事，詳為記載等情，足認賣方
    除於出售系爭房屋前，已受告知原告系爭房屋格局曾變動一
    事外，賣方也未曾對原告保證該變動已依合法建管程序辦理
    ，故才約明「日後有被要求恢復原狀之風險，買方已知悉。
    」。即原告以被告方敏鳳出售予原告之系爭房屋未經主管機
    關許可擅自改成4間套房為由，主張：系爭房屋具有瑕疵云
    云，並無可採。
　㈡系爭房屋既於111年2月25日前已交付，本件原告遭主管機關 
    要求回復原狀之事實，承前述，又發生於000年0月00日（即
    交屋後；詳新北市政府工務局於111年4月6日以新北工使字
    第1110629480號函），依民法第354條規定，該遭要求回復
    原狀之風險，即非出賣人應負物之瑕疵擔保責任範疇， 而
    應由原告自行承擔。即原告以系爭房屋交屋後，僅20日旋遭
    主管機關通知報拆為由，主張應由被告負擔其中182萬元損
    害，即系爭買賣價金應減少182萬元，並由被告返還已收價
    金182萬元，難認有理由。遑論，本件被告陳振源僅為系爭
    買賣契約賣方代理人，並非契約當事人，縱系爭買賣契約應
    減少價金，也無責由被告陳振源返還已收價金之理。
五、綜上所述，原告以系爭買賣有瑕疵為由，請求減少價金182
    萬元，再本於不當得利法律關係，請求被告返還已收價182
    萬元，為無理由，應予駁回。
六、兩造其餘主張及攻擊防禦方法，與本件判決結果無涉，爰不
    逐一論列說明。
結論：原告之訴為無理由，依民事訴訟法第78條，判決如主文。
中　　華　　民　　國　　111 　年　　9 　　月　　22　　日

                  民事第六庭    法　官　黃信滿
以上正本係照原本作成
如對本判決上訴，須於判決送達後20日內向本院提出上訴狀。如
委任律師提起上訴者，應一併繳納上訴審裁判費。
中　　華　　民　　國　　111 　年　　9 　　月　　22　　日
                                 書記官　黃曉妏